【裁判字號】    89,易,1501
【裁判日期】    891212
【裁判案由】    傷害
【裁判全文】
臺灣臺中地方法院刑事判決                        八十九年度易字第一五一號
    公  訴  人  臺灣台中地方法院檢察署檢察官
    被      告  己○○
右列被告因傷害案件，經檢察官提起公訴（八十九年度偵字第一二三六號），本院判
決如左：
    主  文
己○○無罪。
    理  由
一、公訴意旨略以：緣賴豐原（已另行起訴）於民國（下同）八十七年十月五日十八
    時許，在台中市○○路○段一三三號土地公廟口，與戊○○因設攤販賣拜神用香
    、紙問題而發生爭吵，賴豐原即糾集許遜仁、賴永彰、林騏德、賴騏德、賴秋傳
    、賴通德、賴通正、丁○○（以上八人亦已另行起訴）及被告己○○等人，共同
    以傷害之故意，出手毆打戊○○。由丁○○以鐵棍、賴豐原以椅子毆打戊○○；
    其餘之人則徒手毆打戊○○。致戊○○受有顏面部三處挫瘀傷、顏面部割裂傷三
    ×三公分、右前臂挫瘀傷及後頭部擦傷之傷害，因認被告涉犯刑法第二百七十七
    條第一項之傷害罪嫌。
二、公訴人認被告涉犯右揭罪嫌，無非以右揭事實，業據告訴人戊○○指訴甚詳，核
    與在場証人乙○○証稱有一名叫阿和（應係阿豪）之人共同毆打告訴人之情節大
    致相符，復有告訴人之診斷證明書一紙在卷可資為證等情為憑，固非無據。
三、惟按犯罪事實應依證據認定之，無證據不得推定其犯罪事實；不能證明被告犯罪
    或其行為不罰者，應諭知無罪之判決。刑事訴訟法第一百五十四條、第三百零一
    條第一項分別定有明文。又認定不利於被告之事實，需依積極證據，茍積極證據
    不足為不利於被告事實之認定時，即應為有利於被告之認定，更不必有何有利之
    證據；再告訴人之告訴係以使被告受刑事訴追為目的，是其陳述是否與事實相符
    ，仍應調查其他證據以資審認（最高法院三十年上字第八一六號、五十二年台上
    字第一三○○號判例意旨參照），而刑事被告依法不負自證無罪之義務，故在別
    無積極證據之情形下，自難僅以告訴人之指訴逕為認定被告有罪之依據。訊據被
    告堅決否認有傷害告訴人之犯行，辯稱伊當天是在友人賴春田住處烤肉，並未前
    往毆打告訴人，告訴人之指訴有誤等語。經查：
    (1)告訴人於八十七年十月五日晚上八時許，確曾遭人圍毆，而當時在場之賴永漳
      、許遜仁、賴豐原、賴秋傳、賴通德、賴通正、丁○○等人，並經本院以八十
      八年度易字第二三七三號判處共同傷害罪刑，林麒德則獲判無罪，經上訴台灣
      高等法院台中分院駁回上訴確定，有該案判決書在卷可稽。
    (2)然前開傷害案件警訊時，就員警訊以當時有何人在場乙節，許遜仁供稱：「我
      在二十二時到達時看見賴豐原，至於其他人，我並未見到」（見八十八年度偵
      字第一二二八頁第十八頁反面），賴永漳供稱：「己○○我並不認識」（同上
      偵卷第十九頁反面），林騏德供稱：「當時我有看到賴豐原、丁○○、賴秋傳
      、賴永彰在場，但未有吵架，賴通德、賴通正、林友義並未在現場。許遜仁、
      己○○、周姓男子並不認識」，賴秋傳供稱：「當時我只看到林麒德、賴豐原
      、賴通德及我，至於己○○我並不認識。賴通正、丁○○、賴永彰、林友義當
      時我並未看到。許遜仁也未在場，周姓男子我並不知道。」（同上偵卷二十二
      頁反面），賴通德供稱：「當時我有看林騏德、賴豐原，我本人、賴通正、丁○○、賴秋傳、賴永彰、林友義在我家門前烤肉。至於許遜仁我並未看到、己○○及周姓男子我皆不認識」（同上偵卷第二十三頁反面），賴通正供稱：「
      當時林騏德、賴豐原、賴通德、丁○○、賴秋傳、賴永彰我有看到在走廊烤肉
      。林友義、許遜仁、己○○、周姓男子我都未看到。」（同上偵卷第二十四頁
      ），丁○○供稱：「林騏德、賴豐原、賴通德、賴秋傳、賴永彰有在走廊下烤
      肉，我未看到賴通正、林友義、許遜仁。己○○及周姓男子我並不認識，所以
      無法提供年籍資料」等語（同上偵卷第二十五頁反面），業據本院調閱上開偵
      查案卷查明無訛，是無一人明確指稱被告在場，而丁○○嗣於本院審理時亦到
      庭再次証稱：告訴人被毆時，伊從頭到尾在場，不認識被告，未見到被告在等
      語。且証人賴春田亦到庭証稱：中秋節當日，被告到我家烤肉，當日下午五點
      多到我家，一直到半夜十二點左右才離開等語，則被告辯稱伊當日在賴春田家
      烤肉，未在現場毆打告訴人等語，尚非無稽 。
    (3)雖公訴人以証人乙○○於前案偵查中証稱：「看到告訴人被丁○○持鐵棍打，
      還有洗車之人，還有一位叫『阿和』之人。還有一位接骨師，他拉住戊○○的
      手，讓賴豐原用椅子打，連椅子都斷了，他們打了約有三分鐘」等語，認被告
     涉有共同傷害之犯行，然查，被告於該案偵查中從未到庭，而嗣於本院調查時
      經証人乙○○到庭指認被告本人結果，証稱：對被告沒有印象，在偵查中所稱
      之「阿和」不是在庭之被告，是比較高、瘦，禿頭之人等語，是其於偵查中所
      指之「阿和」應為他人，自難採該証詞以為對被告不利之認定。況當時在場之
      証人甲○○於前案偵查中到庭証稱：「（戊○○被何人打？）一位叫丁○○之
      人持鐵棍打戊○○，要繼續打時，我上前把鐵棍奪下，另外四人賴豐原及賴豐
      原之大兒子及一位接骨師，另一位洗車工人，共四人把我壓在地上，說這是賴
      家的事，叫我不要管，同時就有七、八人把戊○○捉出去打」等語，並未稱有
      「阿和」之人，而查前案被告中，林麒德為接骨師傅，被告則供稱是在拖吊場
      工作，是亦非接骨師或洗車工人。再者，另一在場証人丙○於本院審理時到庭
      指認被告後稱：「（八十七年十月五日晚上告訴人被打時你是否在場？）有，
      我有看到，我不認識被告，也沒有看到他當時在場。我當時有看到好幾個人在
      打架，詳細情形我不清楚，我當時印象中沒有看到被告。」等語，而按告訴人
      於本院調查時指稱被告當時從頭打到尾，最起碼打三、四分鐘以上，是拿椅子
      之木腳打他的云云，苟其指訴情節屬實，則以被告是拿椅子打告訴人，肢體動
      作甚大，並非僅係在場助勢，且參與毆打告訴人歷時數分鐘之久，顯無可能當
      時在場之前案被告丁○○等人及証人丙○、乙○○等均未看見而未能為明確之
      指認。是告訴人指訴被告傷害情節，非無瑕疵。
    (4)又雖証人賴國村於本院調查時到庭証稱：伊在告訴人被打後二分鐘有到現場，
      當時有看到被告在場云云，然其所陳，與上開証人所言互有出入，是否可採，
      已非無疑。且縱認其所言屬實，然其到場時，告訴人已為人毆打完畢，是亦未
      親見被告有毆打告訴人之犯行，自亦無從因此認定被告共同傷害罪行。另告訴
      人指稱被告事後曾請求和解乙節，核與賴國村於本院調查時証稱被告事後有透
      過伊要與告訴人以三萬元和解等語相符，然被告堅稱伊係因有前科紀錄，不想
      招惹事端，始請求和解，並非有打告訴人之犯行等語，而查被告前於八十四年
      間即因賭博案，經本院判處有期徒刑四月，甫於八十四年十二月十四日易科罰
      金執行完畢，復於八十五年間，因妨害風化案件，經本院判處有期徒刑二年六
      月，嗣於八十八年四月二日始告確定，有其台灣高等法院被告全國前案紀錄表
      及台灣台中地方法院檢察署刑案資料查註紀錄表各一份在卷可考，則被告於有
      前科紀錄，復另涉他案之情形下，自願花錢消災，息事寧人，以免橫生枝節，
      此與一般社會生活經驗並無違背，即難因被告事後欲行和解乙節即推認被告有
      右揭共同傷害之犯行。
    (5)綜上，本案除告訴人之指訴外，別無其他積極証據足資証明被告涉有公訴人所
      指之共同傷害犯行，不能証明被告犯罪，揆諸前開說明，自應為被告無罪之諭
      知。
據上論斷，應依刑事訴訟法第三百零一條第一項，判決如主文。
中        華        民        國    八十九    年    十二  月    十二    日
                                臺灣臺中地方法院刑事第二庭
                                    法  官  吳  幸  芬
右正本證明與原本無異。
如不服本判決，應於判決送達後十日內向本院提出上訴狀，上訴於臺灣高等法院臺中
分院( 須附繕本 )。
                                    書記官
中        華        民        國    八十九    年          月            日


司法院資訊處製作；財團法人民間司法改革基金會備份。
